---
title: "Ejercicio 5"
header-includes:
- \usepackage[utf8]{inputenc}
- \usepackage[spanish]{babel}
author: "Equipo"
date: "2024-03-26"
output: pdf_document
---

```{r setup, include=FALSE}
knitr::opts_chunk$set(echo = TRUE)
```


```{r, include=FALSE}
library(tidyverse)
library(stargazer)
library(ggplot2)
```


## 5. Problema ANOVA. Medicamentos.


```{r, include=FALSE}
#library(tidyverse) #read_csv
datos<-read_csv("Ejercicio5B.csv", col_names = TRUE)
#Hacemos los datos no numericos como factor
datos$Med<-factor(datos$Med)
datos$Edad<-factor(datos$Edad)
```


### I. Análisis descriptivo y/o visualización de datos.

```{r, echo=FALSE, include=FALSE}
min<-min(datos$Y)
max<-max(datos$Y)
sd<-sd(datos$Y)
mean<-mean(datos$Y)
```


En la base de datos ``Ejercicio5B`` se tiene información del índice de carga viral (Y), si se aplicó o no el medicamento contra Covid (Med) y si los pacientes son mayores o menores (o iguales) a 60 años (Edad). Tenemos un total de 100 pacientes, de los cuales 80 tienen más de 60 años y a la mitad de todos los pacientes se le aplicó el medicamento (tratados).  

En el siguiente Cuadro se muestra la estadística descriptiva del dato numérico, que es el índice de carga viral, es posible observar los pacientes presentaron un mínimo de `r min` y un maximo de `r max`, con una media de  `r mean`. La desviación estándar de `r sd` es pequeña, por lo que parece que los datos no son tan dispersos. 



```{r, echo=FALSE}
cargaviral<-as.data.frame(datos$Y)
#stargazer(cargaviral)
```

\begin{table}[!htbp] \centering 
  \caption{} 
  \label{} 
\begin{tabular}{@{\extracolsep{5pt}}lccccc} 
\\[-1.8ex]\hline 
\hline \\[-1.8ex] 
Statistic & \multicolumn{1}{c}{N} & \multicolumn{1}{c}{Mean} & \multicolumn{1}{c}{St. Dev.} & \multicolumn{1}{c}{Min} & \multicolumn{1}{c}{Max} \\ 
\hline \\[-1.8ex] 
datos\$Y & 100 & 10.480 & 1.148 & 7.868 & 13.390 \\ 
\hline \\[-1.8ex] 
\end{tabular} 
\end{table} 


A continuación podemos observar en la gráfica de caja y bigotes que a los pacientes menores de 60 años a quienes no se les aplicó la vacuna (no fueron tratadas) tienen una mayor carga viral, sin embargo no disponemos de datos para personas menores a 60 años a quienes se les aplicó el medicamento, para una mejor comparación. Por otro lado, para mayores de 60 años, parece no haber una diferencia clara entre los pacientes a los que se le aplicó la vacuna y a las personas a las que no se le aplicó, pues ambos grupos tienen cargas virales menores pero muy parecidas.   




```{r, echo=FALSE}
# Crear interacción entre factores
datos$Med_Edad <- interaction(datos$Med, datos$Edad)
# Definimos colores
custom_colors <- c("steelblue", "darkorange", "forestgreen", "firebrick")
# Generamos el Boxplot
ggplot(datos, aes(x = Med_Edad, y = Y, fill = Med_Edad)) +
  geom_boxplot(width = 0.3, alpha = 0.5, outlier.shape = NA) +
  geom_jitter(width = 0.2, height = 0, size = 3, alpha = 0.8) +
  scale_fill_manual(values = custom_colors) +
  labs(x = "Med & Edad", y = "Carga viral") +
  ggtitle("Box Plot con Med & Edad") +
  theme_minimal() +
  theme(
    plot.title = element_text(size = 12, face = "bold"),
    axis.text = element_text(size = 8),
    axis.title = element_text(size = 10, face = "bold"),
    legend.title = element_blank(),
    legend.position = "none"
  )
```

### II. Planteamiento del modelo y supuestos.

Para ver si la menor carga viral está asociada con la aplicación del medicamento planteamos un modelo de regresión donde la variable dependiente es la carga viral $y_i$ y la variable independiente $x_i$ se puede ver como categórica, donde $x_i=1$ si el paciente es tratado y $x_i=0$ si no.


$$y_i=\beta_0+\beta_1x_i+\varepsilon_i$$

Suponemos que el modelo presenta linealidad, homocedasticidad en los errores y no autocorrelación en los errores.    


### III. Prueba de hipótesis. 


```{r, echo=FALSE,  include=FALSE}

#Realizamos un relevel para poner como referencia "No"
datos$Med<-relevel(datos$Med,"No")
#levels(datos$Med)
```



```{r, echo=FALSE, include=FALSE}
#Ajustamos nuestro modelo 
fit<-lm(Y~Med, data = datos)

#Y mostramos el summary con stargazer
stargazer(fit)
```


```{r, echo=FALSE, include=FALSE}
b0<-fit$coefficients[1]
b1<-fit$coefficients[2]
```


En el siguinte Cuadro se muestra el modelo ajustado por mínimos cuadrados ordinarios. El intercepto $\beta_0$ = `r b0`, el término asociado a la variable categórica de si se aplicó el medicamento es $\beta_1$ = `r b1`, y ambos son estadísticamente significativos de manera individual con la prueba $t-student$, es decir, para ambos casos se rechaza la hipótesis nula de que $\beta_0=0$ y $\beta_1=0$ con el 5% de nivel de significancia, respectivamente. La prueba de hipótesis global también rechaza la hipótesis nula de que $\beta_i=0, \forall i=1,..,n$ , es decir, de acuerdo con la prueba $F$, al menos una de los coeficientes es distinto de cero. Cabe notar que como estamos en el caso de una solo variable explicativa, esta prueba coincide con la asociada a $\beta_1$. 

Como puede observarse, el nivel de referencia es $MedNo$, es decir, que no se haya tratado o no se haya aplicado el medicamento. Entonces, de acuerdo con el modelo, el tratamiento disminuye la carga viral en `r b1` unidades.   



\begin{table}[!htbp] \centering 
  \caption{} 
  \label{} 
\begin{tabular}{@{\extracolsep{5pt}}lc} 
\\[-1.8ex]\hline 
\hline \\[-1.8ex] 
 & \multicolumn{1}{c}{\textit{Dependent variable:}} \\ 
\cline{2-2} 
\\[-1.8ex] & Y \\ 
\hline \\[-1.8ex] 
 MedSi & $-$0.468$^{**}$ \\ 
  & s.e.(0.226) \\
  & t-value: -2.074 \\
  & Pr(>|t|): 0.0407\\
  & \\ 
 Constant & 10.714$^{***}$ \\ 
  & s.e.(0.160) \\ 
  & t-value: 67.097 \\ 
  & Pr(>|t|): <2e-16\\
  & \\ 
\hline \\[-1.8ex] 
Observations & 100 \\ 
R$^{2}$ & 0.042 \\ 
Adjusted R$^{2}$ & 0.032 \\ 
Residual Std. Error & 1.129 (df = 98) \\ 
F Statistic & 4.299$^{**}$ (df = 1; 98); p-value: 0.04075 \\ 
\hline 
\hline \\[-1.8ex] 
\textit{Note:}  & \multicolumn{1}{r}{$^{*}$p$<$0.1; $^{**}$p$<$0.05; $^{***}$p$<$0.01} \\ 
\end{tabular} 
\end{table} 


### IV. Consideración de la variable Edad.


Como se mencionó anteriormente, en la base de datos tenemos 20 observaciones de personas no tratadas menores de 60 años y no tenemos personas de ese grupo de edades que sean tratadas por el medicamento, lo que podría sesgar los resultados. Aunado a esto, tenemos que para el grupo de edades mayores de 60 años, no se puede notar gráficamente una disferencia clara entre tratados y no tratados. Por lo tanto, consideramos que los rsultados anteriores no son contundentes, por lo que convendría controlar por la variable de Edad.  


### V. Planteamiento del nuevo modelo y pruebas de hipótesis.

En este caso planteamos el mismo modelo, pero como no tenemos individuos tratados y no tratados menores de 60 años en la base de datos (solamente tenemos a los no tratados), tomaremos en cuenta a los grupos homogéneos de tratados y no tratados mayores o iguales a 60 años, por lo que nuestra base de datos se reduce de 100 a 80 observaciones. 




```{r, echo=FALSE, include=FALSE}
#Ajustamos nuestro modelo 
datos_cortados<-datos%>%filter(Edad==">60")
```




```{r, echo=FALSE, include=FALSE}
#Ajustamos nuestro modelo 
fit_c<-lm(Y~Med, data = datos_cortados)

#Y mostramos el summary con stargazer
stargazer(fit_c)
```


```{r, echo=FALSE, include=FALSE}
b0<-fit_c$coefficients[1]
b1<-fit_c$coefficients[2]
```


A continuación se muestra el Cuadro correspondiente a la regresión lineal para los pacientes tratados y no tratados mayores a 60 años. La prueba global $F$ muestra que no es posible rechazar la hipótesis nula de que los coeficientes asociados a las variables explicativas son cero, pues el p-value asociado es grande, incluso mayor a 0.1. 

Al parecer, las conclusiones obtenidas al tomar toda la muestra estaban sesgadas por el grupo de edad, pues cuando quitamos a los no tratados menores de 60 años que tenían una carga viral bastante importante, los resultados cambiaron.  


\begin{table}[!htbp] \centering 
  \caption{} 
  \label{} 
\begin{tabular}{@{\extracolsep{5pt}}lc} 
\\[-1.8ex]\hline 
\hline \\[-1.8ex] 
 & \multicolumn{1}{c}{\textit{Dependent variable:}} \\ 
\cline{2-2} 
\\[-1.8ex] & Y \\ 
\hline \\[-1.8ex] 
 MedSi & 0.029 \\ 
  & s.e.(0.245) \\
  & t-value: 0.119 \\
  & Pr(>|t|): 0.906\\
  & \\ 
 Constant & 10.217$^{***}$ \\ 
  & s.e.(0.194) \\
  & t-value: 52.704 \\
  & Pr(>|t|): <2e-16\\
  & \\ 
\hline \\[-1.8ex] 
Observations & 80 \\ 
R$^{2}$ & 0.0002 \\ 
Adjusted R$^{2}$ & $-$0.013 \\ 
Residual Std. Error & 1.062 (df = 78) \\ 
F Statistic & 0.014 (df = 1; 78); p-value: 0.9056 \\ 
\hline 
\hline \\[-1.8ex] 
\textit{Note:}  & \multicolumn{1}{r}{$^{*}$p$<$0.1; $^{**}$p$<$0.05; $^{***}$p$<$0.01} \\ 
\end{tabular} 
\end{table} 



