---
title: ""
author: ""
date: ""
output: pdf_document
---


```{r setup, include=FALSE}
knitr::opts_chunk$set(echo = TRUE)
```


```{r, include=FALSE}
library(tidyverse)
library(stargazer)
library(ggplot2)
library(multcomp)
library(kableExtra)
library(performance)
library(rempsyc)
```


## 5. Problema ANOVA. Medicamentos.


```{r, include=FALSE}
#library(tidyverse) #read_csv
datos<-read_csv("Ejercicio5B.csv", col_names = TRUE)
#Hacemos los datos no numericos como factor
datos$Med<-factor(datos$Med)
datos$Edad<-factor(datos$Edad)
```


### I. Análisis descriptivo y/o visualización de datos.

```{r, echo=FALSE, include=FALSE}
min<-min(datos$Y)
max<-max(datos$Y)
sd<-sd(datos$Y)
mean<-mean(datos$Y)
```


En la base de datos ``Ejercicio5B`` se tiene información del índice de carga viral (Y) y si se aplicó o no el medicamento contra Covid (Med) para un grupo de 100 personas. A 50 personas se le aplicó el medicamento.  

En el siguiente Cuadro se muestra la estadística descriptiva del dato numérico, que es el índice de carga viral, es posible observar los pacientes presentaron un mínimo de `r min` y un maximo de `r max`, con una media de  `r mean`. La desviación estándar de `r sd` es pequeña, por lo que parece que los datos no son tan dispersos. 



```{r, echo=FALSE}
cargaviral<-as.data.frame(datos$Y)
#stargazer(cargaviral)
```

\begin{table}[!htbp] \centering 
  \caption{} 
  \label{} 
\begin{tabular}{@{\extracolsep{5pt}}lccccc} 
\\[-1.8ex]\hline 
\hline \\[-1.8ex] 
Statistic & \multicolumn{1}{c}{N} & \multicolumn{1}{c}{Mean} & \multicolumn{1}{c}{St. Dev.} & \multicolumn{1}{c}{Min} & \multicolumn{1}{c}{Max} \\ 
\hline \\[-1.8ex] 
datos\$Y & 100 & 10.480 & 1.148 & 7.868 & 13.390 \\ 
\hline \\[-1.8ex] 
\end{tabular} 
\end{table} 


En la siguiente Gráfica de caja y bigotes (brazos), podemos observar  que hay una mediana mayor de carga viral para los individuos no tratados, con respecto a los tratados, además de una mayor dispersión de los datos para los no tratados. No se observaron outliers o valores atípicos.  


```{r, echo=FALSE, fig.width=6, fig.height=3.5}
# Definimos colores
custom_colors <- c("steelblue", "darkorange")
# Generamos el Boxplot
ggplot(datos, aes(x = Med, y = Y, fill = Med)) +
  geom_boxplot(width = 0.3, alpha = 0.5, outlier.shape = 1, outlier.colour = "red") +
  #geom_jitter(width = 0.2, height = 0, size = 1, alpha = 0.8) +
  scale_fill_manual(values = custom_colors) +
  labs(x = "Med", y = "Carga viral") +
  ggtitle("Box Plot con Med (tratados y no tratados)") +
  theme_minimal() +
  theme(
    plot.title = element_text(size = 12, face = "bold"),
    axis.text = element_text(size = 8),
    axis.title = element_text(size = 10, face = "bold"),
    legend.title = element_blank(),
    legend.position = "none")
```


### II. Planteamiento y estimación del modelo.

Para ver si la menor carga viral está asociada con la aplicación del medicamento planteamos un modelo de regresión donde la variable dependiente es la carga viral $y_i$ y la variable independiente $x_i$ se puede ver como categórica, donde $x_i=1$ si el paciente es tratado y $x_i=0$ si no.


$$y_i=\beta_0+\beta_1x_i+\varepsilon_i$$

Verificaremos que el modelo presente linealidad, además de homocedasticidad y no autocorrelación en los errores, para poder interpretar los resultados del ajuste del modelo que se muestra en la columna (1) del Cuadro al final de esta sección.     





```{r, echo=FALSE,  include=FALSE}

#Realizamos un relevel para poner como referencia "No"
datos$Med<-relevel(datos$Med,"No")
#levels(datos$Med)
```



```{r, echo=FALSE, include=FALSE}
#Ajustamos nuestro modelo 
fit1<-lm(Y~Med, data = datos)

#Y mostramos el summary con stargazer
#stargazer(fit1)
```


```{r, echo=FALSE, include=FALSE}
b0<-fit1$coefficients[1]
b1<-fit1$coefficients[2]
```




### III. Validación de supuestos y pruebas de hipótesis.  

Haremos una prueba de hipótesis, para responder a la pregunta de si existe una relación entre la aplicación del medicamento y la disminución de la carga viral. Es decir, planteamos la hipótesis nula $H=: \beta_1>0$ y la alternativa $H_a: \beta_1<0$. En la prueba ``Simultaneous Tests for General Linear Hypotheses`` se rechaza $H_0$ con un nivel de confianza del 95%, pues el p-value asociado es de $0.0204$ y t-value de $-2.074$. Sin embargo, para que este resultado tenga validez y para que también las pruebas de hipótesis individuales y global  del modelo de la columna (1) del cuadro al final de esta sección tengan validez y podamos interpretar los coeficientes estimados, debemos de hacer las pruebas de cumplimiento de los supuestos del modelo de regresión lineal.    


```{r, echo=FALSE}
# Pruebas de hipótesis para beta1
Matriz=matrix(c(0,1), ncol=2, nrow=1)
c=0
#alternative: "two.sided" (default), "greater" or "less"
prueba1=glht(fit1, linfct=Matriz, rhs=c, alternative="less")
summary(prueba1)
```




\begin{table}[!htbp] \centering
\footnotesize
\begin{tabular}{|lllll|}
\hline
\multicolumn{5}{|c|}{Simultaneous Tests for General Linear Hypotheses}                                                                                                \\ \hline
\multicolumn{5}{|c|}{Fit: lm(formula = Y $\sim$Med, data = datos)}                                                                                                    \\ \hline
\multicolumn{1}{|l|}{Linear Hypotheses:}  & \multicolumn{1}{l|}{}         & \multicolumn{1}{l|}{}           & \multicolumn{1}{l|}{}                &                  \\ \hline
\multicolumn{1}{|l|}{}                    & \multicolumn{1}{l|}{Estimate} & \multicolumn{1}{l|}{Std. Error} & \multicolumn{1}{l|}{t value}         & Pr(\textless{}t) \\ \hline
\multicolumn{1}{|l|}{1 \textgreater{}= 0} & \multicolumn{1}{l|}{-0.4682}  & \multicolumn{1}{l|}{0.2258}     & \multicolumn{1}{l|}{-2.074 }         & 0.0204*           \\ \hline
\multicolumn{1}{|l|}{}                    & \multicolumn{1}{l|}{}         & \multicolumn{1}{l|}{}           & \multicolumn{1}{l|}{}                &                  \\ \hline
\multicolumn{1}{|l|}{Signif. codes:}      & \multicolumn{4}{l|}{0 ‘***’ 0.001 ‘**’ 0.01 ‘*’ 0.05 ‘.’ 0.1 ‘ ’ 1}                                                       \\ \hline
\multicolumn{5}{|l|}{(Adjusted p values reported -- single-step method)}                                                                                              \\ \hline
\end{tabular}
\end{table}





En el siguiente Cuadro se pueden observar las pruebas de Shapiro-Wilk, Breusch-Pagan y Durbin-Watson para el Modelo 1, que plantean la hipótesis nulas de normalidad, homoscedasticidad y no autocorrelación, respectivamente. Se concluye que el Modelo 1 presenta normalidad de los errores, sin embargo presenta autocorrelación y heteroscedasticidad. Por lo que tendríamos que hacer algunos ajustes al modelo, con algunos tratamientos a las variables, si quisiéramos usarlo para inferencia.  



```{r, echo=FALSE}
table_tests<-nice_assumptions(fit1)
table_tests_fin<-subset(table_tests, select = -c(Model,Diagnostic) )

kable(t(table_tests_fin)) %>%
kable_styling(bootstrap_options = "striped", full_width = F)
```







### IV. Consideración de la variable Edad.

Tenemos un total de 100 pacientes, de los cuales 80 tienen más de 60 años y a la mitad de todos los pacientes se le aplicó el medicamento (tratados). En la base de datos tenemos 20 observaciones de personas no tratadas menores de 60 años y no tenemos personas de ese grupo de edades que sean tratadas por el medicamento, lo que podría sesgar los resultados.   

A continuación podemos observar en la gráfica de caja y bigotes que a los pacientes menores de 60 años a quienes no se les aplicó la vacuna (no fueron tratadas) tienen una mayor carga viral, sin embargo no disponemos de datos para personas menores a 60 años a quienes se les aplicó el medicamento, para una mejor comparación. Por otro lado, para mayores de 60 años, parece no haber una diferencia clara entre los pacientes a los que se le aplicó la vacuna y a las personas a las que no se le aplicó, pues ambos grupos tienen cargas virales menores pero muy parecidas. Finalmente, no se detectaron datos atípicos (outliers) en los datos.  Por lo tanto, consideramos que los rsultados anteriores no son contundentes, por lo que convendría controlar por la variable de Edad.  




```{r, echo=FALSE, fig.width=6, fig.height=3}
# Crear interacción entre factores
datos$Med_Edad <- interaction(datos$Med, datos$Edad)
# Definimos colores
custom_colors <- c("steelblue", "darkorange", "forestgreen", "firebrick")
# Generamos el Boxplot
ggplot(datos, aes(x = Med_Edad, y = Y, fill = Med_Edad)) +
  geom_boxplot(width = 0.3, alpha = 0.5, outlier.shape = 1, outlier.colour = "red") +
  #geom_jitter(width = 0.2, height = 0, size = 1, alpha = 0.8) +
  scale_fill_manual(values = custom_colors) +
  labs(x = "Med & Edad", y = "Carga viral") +
  ggtitle("Box Plot con Med & Edad") +
  theme_minimal() +
  theme(
    plot.title = element_text(size = 12, face = "bold"),
    axis.text = element_text(size = 8),
    axis.title = element_text(size = 10, face = "bold"),
    legend.title = element_blank(),
    legend.position = "none")
```



### V. Planteamiento del nuevo modelo y pruebas de hipótesis.

En este caso planteamos el mismo modelo, pero como no tenemos individuos tratados y no tratados menores de 60 años en la base de datos (solamente tenemos a los no tratados), tomaremos en cuenta a los grupos homogéneos de tratados y no tratados mayores o iguales a 60 años, por lo que nuestra base de datos se reduce de 100 a 80 observaciones. 




```{r, echo=FALSE, include=FALSE}
#Ajustamos nuestro modelo 
datos_cortados<-datos%>%filter(Edad==">60")
```




```{r, echo=FALSE, include=FALSE}
#Ajustamos nuestro modelo 
fit2<-lm(Y~Med, data = datos_cortados)

#Y mostramos el summary con stargazer
stargazer(fit2)
```


```{r, echo=FALSE, include=FALSE}
b0<-fit2$coefficients[1]
b1<-fit2$coefficients[2]
```


En la columna (2) del Cuadro a final de esta sección se muestran los resultados correspondientes  a la regresión lineal para los pacientes tratados y no tratados mayores a 60 años. La prueba global $F$ muestra que no es posible rechazar la hipótesis nula de que los coeficientes asociados a las variables explicativas son cero, pues el p-value asociado es grande, incluso mayor a 0.1. Al parecer, las conclusiones obtenidas al tomar toda la muestra estaban sesgadas por el grupo de edad, pues cuando quitamos a los no tratados menores de 60 años que tenían una carga viral bastante importante, los resultados cambiaron. Como en la prueba global no es posible rechazar la hipítesis nula, no es posible continuar el análisis con este modelo, y esto está relacionado con el no rechazo de la hipótesis nula de la prueba individual t-student para $\beta_1$, es decir, que la variable explicativa no es estadísticamente significativa en el modelo de regresión lineal. 

NOTA: Si tomáramos todos los datos, sin considerar los grupos heterogéneos, para el coeficiente estimado asociado a la aplicación o no al medicamento, no se puede rechazar la hipótesis nula de $\beta_1=0$ contra la alternativa de $\beta_1\neq0$. Esto se muestra en la columna (3) del cuadro al final de esta sección. Además, la variable estadísticamente significativa es la edad, la prueba global $F$ también rechaza $H_0$ de que todos los coeficientes estimados son cero. Adicionalmente, para este modelo se cumplen los tres supuestos más importantes, como la normalidad, no autocorrelación y homocedasticidad, como se muestra en el Cuadro correspondiente a las pruebas Shapiro-Wilk, Breusch-Pagan y Durbin-Watson. Sin embargo, no podemos continuar por este camino, en primera porque estamos analizando datos heterogéneos, tal vez si tuviéramos a los individuos menores de 60 años con tratamiento, podríamos analizarlo, y en segundo lugar, la respuesta a que si hay un efecto del medicamento parecería ser negativa y solamente dependería de la variable edad.    



```{r, echo=FALSE}
fit3<-lm(Y~Med+Edad, data = datos)
#summary(fit3)
```



```{r, echo=FALSE}
table_tests<-nice_assumptions(fit3)
table_tests_fin<-subset(table_tests, select = -c(Model,Diagnostic) )

kable(t(table_tests_fin)) %>%
kable_styling(bootstrap_options = "striped", full_width = F)
```



```{r, echo=FALSE}
#stargazer(fit1,fit2,fit3)
```



\begin{table}[!htbp] \centering 
  \caption{} 
  \label{} 
\footnotesize
\begin{tabular}{@{\extracolsep{5pt}}lccc} 
\\[-1.8ex]\hline 
\hline \\[-1.8ex] 
 & \multicolumn{3}{c}{\textit{Dependent variable:}} \\ 
\cline{2-4} 
\\[-1.8ex] & \multicolumn{3}{c}{Y} \\ 
\\[-1.8ex] & (1) & (2) & (3)\\ 
\hline \\[-1.8ex] 
 MedSi & $-$0.468$^{**}$ & 0.029 & 0.029 \\ 
  & (0.226) & (0.245) & (0.242) \\ 
  & & & \\ 
 Edad\textgreater 60 &  &  & $-$1.244$^{***}$ \\ 
  &  &  & (0.302) \\ 
  & & & \\ 
 Constant & 10.714$^{***}$ & 10.217$^{***}$ & 11.460$^{***}$ \\ 
  & (0.160) & (0.194) & (0.234) \\ 
  & & & \\ 
\hline \\[-1.8ex] 
Observations & 100 & 80 & 100 \\ 
R$^{2}$ & 0.042 & 0.0002 & 0.184 \\ 
Adjusted R$^{2}$ & 0.032 & $-$0.013 & 0.168 \\ 
Residual Std. Error & 1.129 (df = 98) & 1.062 (df = 78) & 1.047 (df = 97) \\ 
F Statistic & 4.299$^{**}$ (df = 1; 98) & 0.014 (df = 1; 78) & 10.960$^{***}$ (df = 2; 97) \\ 
\hline 
\hline \\[-1.8ex] 
\textit{Note:}  & \multicolumn{3}{r}{$^{*}$p$<$0.1; $^{**}$p$<$0.05; $^{***}$p$<$0.01} \\ 
\end{tabular} 
\end{table} 


