---
title: "Ejercicio 6"
header-includes:
- \usepackage[utf8]{inputenc}
- \usepackage[spanish]{babel}
author: "Equipo"
date: "2024-03-26"
output: pdf_document
---

```{r setup, include=FALSE}
knitr::opts_chunk$set(echo = TRUE)
```

```{r, echo=FALSE, include=FALSE}
library(kableExtra)
library(tidyverse)
library(stargazer)
```


## 6. Uso del modelo de regresión lineal simple. 

A continuación se presentan los datos de los pesos de los huevos de 11 nidadas de pingüinos Macaroni, cada nidada tiene dos huevos, uno más pequeño (x) que el otro (y). 

```{r, echo=FALSE}
x=c(79, 93, 100, 105, 101, 96, 96, 109, 70, 71, 87)
y=c(123, 138, 154, 161, 155, 149, 152, 160, 117, 123, 138 )
Datos6=data.frame(cbind(x,y))
kable(t(Datos6)) %>%
kable_styling(bootstrap_options = "striped", full_width = F)
```

### I. Ajuste del modelo de regresión.

Ajustaremos una recta de regresión para estimar el peso promedio del huevo mayor (y) dado el peso del huevo menor (x). 



```{r, echo=FALSE, include=FALSE}
#Ajustamos nuestro modelo 
fit<-lm(y~x, data = Datos6)

#Y mostramos el summary con stargazer
stargazer(fit)
```


```{r, echo=FALSE, include=FALSE}
b0<-fit$coefficients[1]
b1<-fit$coefficients[2]
```


En el siguiente Cuadro podemos observar que el p-valor asociado a la prueba $F$ es de menor a 0.05, por lo que se rechaza la hipótesis nula de que los coeficientes asociados a las variables explicativas son cero. En este caso, como hay una solo variable explicativa, esta prueba coincide con la prueba $t-student$ individual para la $\beta_1$= `r b1`, que también rechaza la hipótesis nula de que $\beta_1=0$. 





\begin{table}[!htbp] \centering 
  \caption{} 
  \label{} 
\begin{tabular}{@{\extracolsep{5pt}}lc} 
\\[-1.8ex]\hline 
\hline \\[-1.8ex] 
 & \multicolumn{1}{c}{\textit{Dependent variable:}} \\ 
\cline{2-2} 
\\[-1.8ex] & y \\ 
\hline \\[-1.8ex] 
 x & 1.169$^{***}$ \\ 
  & s.e.(0.088) \\
  & t-value: 13.225 \\
  & Pr(>|t|): 3.35e-07\\
  & \\ 
 Constant & 35.674$^{***}$ \\ 
  & s.e.(8.171) \\
  & t-value: 4.366 \\
  & Pr(>|t|): 0.00181\\
  & \\ 
\hline \\[-1.8ex] 
Observations & 11 \\ 
R$^{2}$ & 0.951 \\ 
Adjusted R$^{2}$ & 0.946 \\ 
Residual Std. Error & 3.702 (df = 9) \\ 
F Statistic & 174.895$^{***}$ (df = 1; 9); p-value: 3.351e-07 \\ 
\hline 
\hline \\[-1.8ex] 
\textit{Note:}  & \multicolumn{1}{r}{$^{*}$p$<$0.1; $^{**}$p$<$0.05; $^{***}$p$<$0.01} \\ 
\end{tabular} 
\end{table} 


### II. 

