---
title: ""
author: ""
date: ""
header-includes:
- \usepackage[utf8]{inputenc}
- \usepackage[spanish]{babel}
- \usepackage{graphicx}
- \usepackage{multirow,rotating}
- \usepackage{dcolumn}
- \usepackage{pdflscape}
output: pdf_document
---

```{r setup, include=FALSE}
knitr::opts_chunk$set(echo = TRUE)
```

## Ejercicio 4

```{r, echo=FALSE}
datos <- read.csv("Ejercicio4Ex3.csv")
```

Primero vamos a transformar nuestras variables a tipo factor de una manera que nos sea conveniente para poder analizar si a mayor nivel de estudio menor es el impacto de las fakenews

```{r}
datos$NivEdu=factor(datos$NivEdu, levels = c("Primaria", "Secundaria", "Bachillerato", "Profesional"))
datos$FakeNews=factor(datos$FakeNews,levels = c("Muy Poco", "Poco", "Regular", "Mucho"))
str(datos)
```

```{r,include=FALSE}
levels(datos$NivEdu)
rank(datos$NivEdu)
levels(datos$FakeNews)
rank(datos$FakeNews)
```

Y ahora procedemos a calcular los coeficientes $\tau_{b}$ de Kendall y $\rho_{s}$ de Spearman

```{r}
cor.test(rank(datos$NivEdu),rank(datos$FakeNews), method = "kendall")
cor.test(rank(datos$NivEdu),rank(datos$FakeNews), method = "spearman")
```

En ambos casos podemos ver que el p-value es de 2.2e-16 por lo que rechazamos $H_{0}$, es decir, hay evidencia de que hay una relacion monotona entre las variables. 
En el caso del coeficiente $\tau_{b}$ de Kendall tiene un valor de -0.2491923, mientras que en el coeficiente $\rho_{s}$ de Spearman tenemos un valor de -0.2958182 por lo que en ambos caso tendriamos una relacion monotona negativa. Entonces podriamos decir que a mayor nivel de estudio menor es el impacto de las fakenews  













