---
title: "Ejercicio 3"
date: "2024-06-03"
output: pdf_document
---

```{r,include=FALSE}
library(MVN)
```


```{r}
x <- c(3.9, 7.9, 4.1, 8.8, 9.4, 0.46, 5.3, 8.92, 5.5, 4.6, 47.9, 23.2, 34.2, 29.1, 6.0, 
       45.1, 13.1, 3.1, 17.1, 47.8)
y <- c(2.3, 2.4, 1.8, 2.3, 1.7, 0.1, 2.2, 0.22, 2.4, 1.0, 2.8, 2.9, 2.5, 2.6, 1.2, 2.1, 
       3.4, 1.3, 1.7, 1.6)
```

I)

Vamos a obtener el coeficiente de correlacion de Pearson.

```{r}
cor.test(x,y,method = "pearson", alternative="two.sided")
```

Entonces el coeficiente de correlacion de Pearson es de 0.3686798, pero para realizar este coeficiente estamos suponiendo que se cumple la normalidad bivariada. 
Entonces vamos a hacer pruebas para ver si efectivamente se cumple este supuesto.

```{r}
mvn(data=cbind(x,y), mvnTest = "hz")
mvn(data=cbind(x,y), mvnTest = "mardia")
```

En ambas pruebas podemos ver que el p-value es menor a .05, por lo que se rechaza $H_{0}$, es decir, hay evidencia que nos dice que no se cumple el supuesto de normalidad bivariada. Y por lo tanto el coeficiente de correlacion de Pearson solo se puede usar como una estadistica que nos habla de la asociacion monotona de las variables 

II)

Ahora vamos a obtener el coeficiente $\tau_{b}$ de Kendall

```{r}
cor.test(x,y,method = "kendall", alternative="two.sided")
```

En este caso el coeficiente $\tau_{b}$ de Kendall es de 0.3130073 

III)

Ahora vamos a calcular el coeficiente $\rho_{s}$ de Spearman

```{r}
cor.test(x,y,method = "spearman", alternative="two.sided")
```

Entonces tenemos que el coeficiente $\rho_{s}$ de Spearman es de 0.4659393 

Vamos a realizar un diagrama de dispersion para ver como se comportan las variables

```{r}
plot(x,y)
```

Podemos ver en el diagrama de dispersion que no hay algun patron o comportamiento en especifico que nos pueda indicar que las variables sean independientes e incluso podemos ver que no parece haber una relacion completamente monótona entre las variables 



























