---
title: ""
output: pdf_document

---
# Ejercicio 5

I)
```{r,include=FALSE}
Datos<-read.csv("Ex5.csv")
Datos$Trat=factor(Datos$Trat)
```

```{r, echo=FALSE}

plot(Datos$Edad,Datos$Ant,pch=19,col=c("blue","green")[Datos$Trat],xlab = "Edad",ylab = "Anticuerpos")
legend("bottomleft", levels(Datos$Trat),
       col = c("blue","green"), pch = 19, inset = 0.01,  pt.cex=1.5,cex = .9, y.intersp = 1.3 , bty="n")
```

Observamos un aumento en los anticuerpos de la poblacion con medicamento apartir de cierta edad, lo cual podria significar una diferencia en la pendiente con respecto a la poblacion control

II)

Tenemos el modelo con interacciones:
$$
E(y;x)= \beta_0 + \beta_1 + \beta_2 TratMed + \beta_3 (Edad*TratMed)
$$
```{r, echo=FALSE}
fit <- lm(Ant ~ Edad * Trat, data = Datos) 
summary(fit)
```
Se rechaza la hipotesis de que todas las $\beta$´s sean cero.

III)

a) $E(y; Trat:Contol;Edad)= \beta_0 + \beta_1 Edad$

   $E(y; Trat:Contol;Edad)= 29.34298 + (-0.2829)Edad$

b) $E(y; Trat:Med ;Edad)= (\beta_0+\beta_2) + (\beta_1+\beta_3) Edad$ 
  
   $E(y; Trat:Med ;Edad) = (29.34298-2.2573) + (-0.2829+0.17307)Edad$

IV)

Para corroborar si la edad afecta por igual a ambos grupos, se requiere la siguiente pueba de hipotesis:

 $H_0:\beta_3=0$ vs $H_a:\beta_3 \neq 0$

es decir se busca una diferencia en las pendientes
```{r,include=FALSE}
library(multcomp)
```

```{r, echo=FALSE}
K=matrix(c(0,0,0,1), ncol=4, nrow=1, byrow=TRUE)
m=c(0)
summary(glht(fit, linfct=K, rhs=m), test=Ftest())
```
De esta forma se rechaza $H_0$, por lo que se puede decir que la edad no afecta de la misma forma
al grupo control y al grupo que se aplico el medicamento.

V)

Este modelo parece indicar que el medicamento aumenta la produccion de anticuerpos pero dicho tratamiento es
mas efectivo en edades avanzadas.

$\beta_0$ se podria interpreta como una aproximacion de anticuerpos que la personas cercanas a los 20 años tienen sin que se les haya aplicado el tratamiento, de esta forma al ser $\beta_2$ pequeña nos dice que hay poca diferencia con
el numero de anticuerpos de a quienes si se les aplico y que igualmente tienen edad cercana a 20 años.

$\beta_1$ mide el como la edad afecta el numero de anticuerpos en el grupo sin tratamiento, al se $\beta_1$ negativa se podria decir que afecta negativamente, al ser $\beta_3$ positiva  el tratamiento reduce 
los efectos negativos de la edad respecto al numero de anticuerpos.

VI)

Bajamos la confianza al 90%

```{r,include=FALSE}
edades.interes<-seq(from=25,to=60,by=1)
length(edades.interes)


KC<-cbind(1,edades.interes,0,0)
KC

KT<-cbind(1,edades.interes,1,edades.interes)
KT
K=rbind(KC,KT)

fitE<-glht(fit,linfct = K)
fitci<-confint(fitE,level = 0.90)

```

```{r, echo=FALSE}
plot(Datos$Edad,Datos$Ant,pch=19,col=c("blue","green")[Datos$Trat],xlab = "Edad",ylab = "Anticuerpos")
legend("bottomleft", levels(Datos$Trat),
       col = c("blue","green"), pch = 19, inset = 0.01,  pt.cex=1.5,cex = .9, y.intersp = 1.3 , bty="n")

lines(edades.interes,coef(fitE)[1:36],col="red")
lines(edades.interes,fitci$confint[1:36,"upr"],col="red")
lines(edades.interes,fitci$confint[1:36,"lwr"],col="red")

lines(edades.interes,coef(fitE)[37:72],col="black")
lines(edades.interes,fitci$confint[37:72,"upr"],col="black")
lines(edades.interes,fitci$confint[37:72,"lwr"],col="black")
```

Observamos los intervalos de confianza no se intersectan en el rango de edades de 25 a 60
por lo que podemos decir que en estas edades el medicamento funciona.